臺灣新竹地方法院民事判決 　九十二年勞小上字第二號
　　上　訴　人　甲○○
　　被上訴人　　乙○○
右當事人間請求給付工資事件，上訴人對於中華民國九十二年六月三十日本院竹東簡
易庭九十二年度竹東勞小字第一號第一審判決提起上訴，本院判決如左：
    主      文
上訴駁回。
第二審訴訟費用新臺幣壹仟零肆拾玖元由上訴人負擔。
    理      由
一、按對於小額程序之第一審裁判之上訴或抗告，非以其違背法令為理由，不得為之
    ，民事訴訟法第四百三十六條之二十四第二項定有明文。又對於小額程序之第一
    審裁判之上訴，上訴狀內應記載上訴理由，表明下列各款事項：（一）原判決所
    違背之法令及具體內容。（二）依訴訟資料可認為原判決有違背法令之具體事實
    。民事訴訟法第四百三十六條之二十五定有明文。依民事訴訟法第四百三十六條
    之三十二第二項準用同法第四百六十八條，及第四百六十九條第一款至第五款規
    定，判決不適用法規或適用不當者，為違背法令，判決有同法第四百六十九條第
    一款至第五款情形之一者，為當然違背法令。是當事人就小額訴訟事件第一審判
    決提起上訴，如依前揭民事訴訟法第四百三十六條之三十二第二項準用同法第四
    百六十八條規定，以第一審判決有不適用法規或適用法規不當為理由時，其上訴
    狀或理由書應有具體之指摘，並揭示該法規之條項或其內容，若係成文法以外之
    法則，應揭示該法則之旨趣，倘為司法院解釋、或最高法院判例，則應揭示該判
    解之字號或其內容，如以民事訴訟法第四百六十九條第一款至第五款所列情形為
    理由時，其上訴或理由書，應揭示合於該條款之事實，上訴狀或理由書如未依此
    項方法表明者，即難認為已對原審判決之違背法令有具體之指摘，其上訴自難認
    為合法，此有最高法院七十一年臺上字第三一四號判例可資參照。本件上訴人於
    上訴理由內已具體說明原審有何不適用法規，或適用法規不當之情形，合於首揭
    規定，依前揭說明，本件上訴為合法，核先敘明。
二、再小額程序之第二審判決，依上訴意旨足認上訴為無理由者，得不經言詞辯論為
    之，民事訴訟法第四百三十六條之二十九第二款定有明文。
三、本件上訴意旨略以：（一）本件雙方並未訂定書面契約，惟被上訴人於九十二年
    四月二十五日於原審調查時指稱，當時以口頭約定預計是七十工，被上訴人的師
    傅很認真做，不到七十天，即三十三天就做完，因而被上訴人認本件是承包，不
    是點工，所以要求以七十天計算。然究竟是七十『天』抑七十『工』？究竟是三
    十三『天』抑三十三『工』？原審筆錄記載與原審判決理由欄之認定顯有不符，
    且被上訴人稱『預計』是七十工，被上訴人之真正應係『估計』，故以七十工計
    酬為被上訴人片面之認定，非當事人間之約定，（二）被上訴人於原審九十二年
    六月二十日之訊問筆錄稱當時告訴上訴人，有關鋸樹枝、鋸樹根、綁土球，需要
    七十工，算起來應該是新臺幣（下同）十二萬六千元，後來六千元當作上訴人管
    理費，就以十二萬元報價云云，此為被上訴人片面告訴上訴人，並未證明上訴人
    有同意上開內容。依兩造所不爭執之明細單所示，被上訴人共施工七天，共三十
    三工，即三十三個人次之工人施工，此與被上訴人所稱預計七十工，以十二萬元
    報價即有出入，上訴人同意以被上訴人報之十二萬元即七十工來計算每一工之工
    資為一千七百十四點二八五八元，始為上訴人所主張之意思表示與被上訴人一致
    之部分，被上訴人僅施做三十三工，其所得請求金額應為五萬六千五百七十二元
    ，（三）原審就該明細表解讀係十二萬元之總價承攬合約，惟工程慣例另有實做
    實算之承攬契約，此為眾所皆知之事，明細表並未載明係總價承攬契約，被上訴
    人亦未舉證證明本件為總價承攬契約，又無法證明有做滿七十工，此舉證責任在
    被上訴人，因認原審判決有違經驗法則及判決理由矛盾之違法云云。經查：
１、原審九十二年四月二十五日調解程序筆錄，就聲請人即被上訴人陳述部分記載：
    「後來我們的師傅很認真做，不到七十天，即三十三天就做完了。我們是承包的
    ，不是點工的，所以我們要求以七十天計算」，惟參酌兩造所不爭執原審卷第八
    頁明細單內容所示，皆以「工」為其記載單位，另於原審九十二年六月二十日言
    詞辯論筆錄，兩造對於施作之計算單位，亦皆以「工」為其陳述之單位，亦有該
    筆錄附卷可稽，顯然原審九十二年四月二十五日筆錄或係聲請人口誤或係筆錄誤
    繕，將七十工、三十三工口誤為七十天、三十三天，惟此乃筆錄更正之問題，原
    審認定事實，依判決理由中說明，係依據估價單、明細單記載內容推論而得，足
    徵上訴人指摘原審筆錄記載被上訴人陳述內容，並不影響原審依職權認定事實，
    上訴理由指摘原審判決就上開部分認有判決違背論理法則及經驗法則之違法，洵
    無足取。
２、又原審斟酌全辯論意旨及調查證據之結果，以：兩造間曾於九十一年一月間約定
    ，由被上訴人為上訴人施作碧悠電子公司內共二十八株樹木之鋸樹枝、斷樹根、
    綁土球、載運樹枝等工程，被上訴人均已依約完工。被上訴人於原審提出雙方不
    爭執經上訴人蓋印之明細單一紙，依該明細單內容觀之，該明細單係兩造就被上
    訴人為上訴人鋸樹枝、樹根及綁土球，實際工作天數作一結算，結算內容並提及
    每工，係以十二萬元除以七十工即一千七百十四元，而被上訴人實做三十三工，
    故應付之工資為五萬六千五百七十二元，加上運樹枝費用一萬五千元，總計為七
    萬一千五百七十二元，其備註欄並載有「未做差額三十七工如有意見，星期日４
    ／２１下午二點再商議」之記載，顯見兩造於約定之初，確有提及「十二萬元」
    及「七十工」之情事，且事後兩造間就未做之三十七工並有所爭執，是若如上訴
    人所辯，當初係約定做幾天，就給幾天工資，何以會於約定之初即提及「十二萬
    元」？又何以會於事後結算時，均以「十二萬元」為計算基礎，以致明細單出現
    以一千七百一十四點二八五八元之異常數字，為計算每一工報酬之基礎？顯見被
    上訴人稱當時係以每工一千八百元，預估約七十工，扣除六千元後，以十二萬元
    報價等情，為可採信。原審認被上訴人主張當時係以十二萬元，向上訴人承攬乙
    節，係以兩造不爭執之明細表記載之內容，而推論兩造為總價承攬之事實，並在
    判決理由中說明其推論過程，上開事實與明細單內容記載於客觀上相符合，其推
    論過程亦未違反論理法則，從而被上訴人依承攬法律關係，請求上訴人給付承攬
    報酬六萬三千四百二十八元，即屬有理，為原審得心證之理由，經核於法洵無違
    誤。
３、再上訴人復辯稱依工程慣例另有實做實算之承攬契約，此為眾所皆知之事實，被
    上訴人無法證明為總價承攬，又無法證明其有做滿七十工，此舉證責任在被上訴
    人，原審竟認定兩造有合意有以十二萬原之總價承攬，認判決有採證違背經驗法
    則之違法及判決理由矛盾云云。原審依斟酌全辯論意旨及調查證據之結果，認定
    兩造間承攬關係為總價承攬，於判決理由中說明其認定事實所依證據及其推論過
    程，其採證認定事實經核於法洵無違誤，已如前述，上訴人另主張工程慣例另有
    實做實算之承攬契約，復未於原審就有利於己之事實舉證證明，所辯自難採信。
    上訴人仍指摘原審採證違反經驗法則，不足採信。末按，小額事件上訴並未準用
    四百六十九條第六款規定，上訴人另以原審認定兩造間為總價承攬關係有違工程
    慣例實做實算之承攬契約，認有判決理由矛盾之違法云云，該部分上訴依前揭規
    定不合程式，應認該上訴為不合法。
４、綜上，被上訴人依據承攬之法律關係，請求上訴人給付六萬三千四百二十八元，
    核屬正當，原審命上訴人如數給付，於法並無不合，上訴意旨猶就原審取捨證據
    、認定事實之職權行使，指摘原判決違背法令，求予廢棄改判，顯無理由，爰不
    經言詞辯論程序以判決駁回之。
四、據上論結：依民事訴訟法第四百三十六條之二十九、四百三十六條之三十二第二
    項、第四百四十九條第一項、第七十八條、第四百三十六條之十九第一項，判決
    如主文。
中　　　華　　　民　　　國　　九十三　　年　　　一　　　月　　 十二 　　日
                                    臺灣新竹地方法院民事第二庭
~B審判長法　　　官　彭洪英
~B      法　　　官　黃珮禎
~B      法　　　官　王鳳儀
右為正本係照原本作成
不得上訴
~B法院書記官　吳美雲
中　　　華　　　民　　　國　　九十三　　年　　　一　　　月　　 十二 　　日
